【裁判字號】    99,監宣,1
【裁判日期】    990618
【裁判案由】    聲請監護宣告等
【裁判全文】
臺灣高雄地方法院民事裁定               99年度監宣字第1號
聲  請  人  甲○○○
應監護宣告  乙○○
人
上聲請人聲請監護宣告事件，本院裁定如下：
    主  文
宣告乙○○（男，民國○○年○ 月○○日生，身分證統一編號：Ｚ000
000000號，住高雄市○○區○○路102 號7 樓）為受監護宣告人
。
選定甲○○○（女，民國○○年○ 月○○日生，身分證統一編號：Ｚ0
00000000號）為受監護宣告人乙○○之監護人。
指定高雄市政府社會局為會同開具財產清冊之人。
聲請程序費用由受監護宣告人乙○○負擔。
    理  由
一、本件聲請意旨略以：聲請人與應受監護宣告之人乙○○為姐
    弟，而乙○○前於民國94年間在工作意外受傷，致腦部受有
    其他器質性腦徵候群等病症，致已達不能為意思表示或受意
    思表示，或不能辨識其意思表示之效果，聲請人爰依法聲請
    本院准予對乙○○為監護宣告等語。
二、按「對於因精神障礙或其他心智缺陷，致不能為意思表示或
    受意思表示，或不能辨識其意思表示之效果者，法院得因本
    人、配偶、四親等內之親屬、最近一年有同居事實之其他親
    屬、檢察官、主管機關或社會福利機構之聲請，為監護之宣
    告。」，98年11月23日修正生效之民法第14條第1 項定有明
    文。又「法院應於鑑定人前訊問應受監護宣告之人。但有礙
    難訊問之情形或恐有害其健康者，不在此限。」、「監護之
    宣告，非就應受監護宣告之人之精神或心智狀況訊問鑑定人
    後，不得為之。」、「法院為監護之宣告時，應依職權就配
    偶、四親等內之親屬、最近一年有同居事實之其他親屬、主
    管機關、社會福利機構或其他適當之人選定一人或數人為監
    護人，並同時指定會同開具財產清冊之人。」，98年11月23
    日修正生效之民事訴訟法第602 條第1 項、第603 條、民法
    第1111條第1 項亦分別定有明文。
三、經查，聲請人主張上開事實，業據提出戶籍謄本2 份、乙○
    ○之高雄市立凱旋醫院診斷證明書及中華民國身心障礙手冊
    各1 份為證。本院依法對乙○○進行鑑定程序，經本院親自
    訊問乙○○，其對於法官叫喚其姓名及日常生活問題，尚能
    回答，惟其經林裕翔醫師鑑定後認為：病患( 即監護宣告人
    ) 94年鷹架倒塌傷及腦部至記憶退化，如果問題深入，病患
    無法回答。簡單對答沒問題，但法律上會發生的效果，病患
    不甚瞭解。病患不能為意思表示或受意思表示，其餘詳參精
    神鑑定書等語（見本院99年6 月11日訊問筆錄）；另見高雄
    市立凱旋醫院被鑑定人乙○○之精神鑑定書，其鑑定結果略
    以：綜合上述門診鑑定、精神狀態檢查及病歷記載所得的資
    料，診斷依據精神疾病診斷及統計手冊(DSM-IV TR) 為「器
    質性精神病」，病情已達需他人照顧。其抽象推理，定向感
    與短期記意力，工具性日常生活功能皆有嚴重退化，簡言之
    案主對於自己行為及其行為後果的判斷能力已嚴重喪失，且
    已達工具性日常生活功能無法如一般正常人表現程度。其認
    知功能退化與其器質性精神病病程有關，其認知狀態為不可
    逆，且會持續退化。關於禁治產方面，整體而言，對於案主
    的行為或行為的效果已無法同一般人一樣，用理智來判斷、
    識別以及預期，已達到案主對自己的事務利害得失，無法做
    一般正常的識別的程度。綜合以上資料，推估案主之心神狀
    態，因精神障礙和認知功能下降，致不能受意思表示，且不
    能辨識其意思表示之效果等語，此有高雄市立凱旋醫院99年
    4 月8 日高市凱醫成字第0990002413號函暨檢附鑑定書乙份
    在卷可參，是依上揭鑑定結果，乙○○因上揭病症，致已達
    不能為意思表示或受意思表示之程度，應可認定。本院爰依
    法宣告乙○○為受監護宣告之人。
四、次查，聲請人為受監護宣告之人乙○○之胞姐，有戶籍謄本
    1 份在卷可參，而聲請人陳述請本院選任其擔任監護人等語
    ，本院審酌，聲請人為乙○○之胞姐，為親密之親屬，是本
    院認由聲請人擔任監護人，應無不當之處，本院爰依上揭法
    條規定，選定聲請人擔任乙○○之監護人。又經本院選定之
    監護人即聲請人，自應依民法第1112條規定，負責護養療治
    受監護宣告人乙○○之身體及妥善為財產管理之職務，一併
    敘明。
五、另就指定會同開具財產清冊之人部分，聲請人向本院陳述其
    並無適當之親屬可擔任會同開具財產清冊之人，本院爰指定
    由高雄市社會福利之主管機關即高雄市政府社會局擔任會同
    開具財產清冊之人。又依民法第1113條準用同法第1099條之
    規定，於監護開始時，監護人即聲請人對於受監護宣告人乙
    ○○之財產，應會同高雄市政府社會局，於2 個月內開具財
    產清冊並陳報法院，併此敘明。
六、依民事訴訟法第608 條第1 項，裁定如主文。
中    華    民    國    99    年    6     月    18    日
                   家事法庭     法  官  施敏雄
正本係照原本作成。
如不服本裁定關於選定監護人及指定會同開具財產清冊之人等部
分，應於送達後10日內向本院提出抗告狀，並繳納抗告費新臺幣
1,000元；其餘關於宣告監護之部分，不得抗告。
中    華    民    國    99    年    6     月    18    日
                                書記官  楊馥華

司法院資訊處製作；財團法人民間司法改革基金會備份。
